【裁判字號】    98,訴,1675
【裁判日期】    990504
【裁判案由】    偽造文書等
【裁判全文】
臺灣高雄地方法院刑事判決              98年度訴字第1675號
公  訴  人  臺灣高雄地方法院檢察署檢察官
被      告  丙○○
上列被告因偽造文書等案件，經檢察官提起公訴（98年度偵字第
25990號），本院判決如下：
    主  文
丙○○連續犯行使偽造私文書罪，處有期徒刑拾月，減為有期徒
刑伍月，如附表編號一、二所示偽造之署名，均沒收之；又行使
偽造私文書罪，處有期徒刑捌月，減為有期徒刑肆月，如附表編
號三所示偽造之署名，均沒收之。又行使偽造私文書罪，處有期
徒刑陸月，如附表編號四所示偽造之署名，均沒收之；又行使偽
造私文書罪，處有期徒刑拾月，如附表編號五所示偽造之署名，
均沒收之；又行使偽造私文書罪，處有期徒刑陸月，如附表編號
六所示偽造之署名，均沒收之；又行使偽造私文書罪，處有期徒
刑陸月，如附表編號七所示偽造之署名，均沒收之；又行使偽造
私文書罪，處有期徒刑陸月，如附表編號八所示偽造之署名，均
沒收之。應執行有期徒刑參年貳月，如附表所示偽造之署名，均
沒收之。
    事  實
一、丙○○（原名陳譓媗）係「國泰人壽保險股份有限公司」（
    下稱國泰保險公司）高雄分公司之保險業務員，負責客戶投
    保上之相關事宜，乙○○則為國泰保險公司之保戶。丙○○
    因負責乙○○投保上業務，2 人間遂長期互動而熟識，丙○○因而常為乙○○處理存、匯款之事，並知悉乙○○於彰化
    商業銀行鳳山分行所申設之帳戶（帳號00000000000000號，
    下稱甲帳戶）。詎丙○○竟利用乙○○之信任，而聲稱該帳
    戶內有國泰保險公司匯予丙○○之款項，使乙○○不疑有他
    ，而將上開帳戶之存摺及印鑑章交付予丙○○提領，而陸續
    為下列之行為：
（一）丙○○明知其未獲乙○○之授權，仍基於連續偽造文書、
      行使偽造文書之概括犯意，於民國95年5 月29日，在不詳
      地點，於國泰保險公司保單號碼0000000000號保單（下稱
      A 保單）之「保險契約內容變更/ 保單補發/ 契約轉換/
      集體彙繳申請書」（下稱保險契約內容變更申請書）之「
      （原）要保人簽章」欄位及「被保險人簽章」欄位上，偽
      簽「乙○○」之簽名，而偽造私文書，並持以向國泰保險
      公司申請補發A 保單及變更住（居）所地址為：高雄市○○區○○街6 號19樓之1 而行使之。丙○○於取得補發之
      A 保單後，於同年6 月15日，在不詳地點，於國泰保險公
      司之「保單借款借據」之「借款人（要保人）」欄位及「
      被保險人簽名」欄位上，偽簽「乙○○」之簽名，而偽造
      私文書，並意圖為自己不法所有，基於詐欺之犯意，於同
      日持上開偽造之私文書及補發之A 保單，向國泰保險公司
      借款新臺幣（下同）40萬元而行使之，致國泰保險公司承
      辦人員誤認該保單借款借據上之乙○○簽名為真正，而陷
      於錯誤審核通過並於翌日（即16日）匯款40萬元至乙○○
      所有之甲帳戶內，足生損害於國泰保險公司對客戶管理及
      乙○○對保單管理之正確性。嗣丙○○即利用乙○○給予
      之甲帳戶存摺及印章，陸續將該筆款項提領殆盡。
（二）丙○○明知其未獲乙○○之授權，仍基於偽造私文書、行
      使偽造私文書及意圖為自己不法所有之詐欺犯意，於96年
      3 月2 日，在不詳地點於國泰保險公司之「保單借款借據
      」之「借款人（要保人）」欄位及「被保險人簽名」欄位
      上，偽簽「乙○○」之簽名，而偽造私文書，並於同日持
      上開偽造之私文書及補發之A 保單，向國泰保險公司借款
      6 萬9,000 元而行使之，致國泰保險公司承辦人員誤認該
      保單借款借據上之乙○○簽名為真正，而陷於錯誤審核通
      過，並於翌日（即21日）匯款6 萬2,868元（因6 萬9,000
      元，經扣除40萬元95年10月1 日至96年3 月19日之利息後
      ，僅撥貸6 萬2,868 元，起訴書誤載為6 萬9,000 元）至
      乙○○所有之甲帳戶內，足生損害於國泰保險公司對客戶
      管理及乙○○對保單管理之正確性。嗣丙○○即利用乙○○給予之甲帳戶存摺及印章，陸續將該筆款項提領殆盡。
（三）丙○○明知其未獲乙○○之授權，仍基於偽造及行使偽造
      私文書之犯意，於96年4 月26日，在不詳地點，於國泰保
      險公司保單號碼0000000000號保單（下稱B 保單）之保險
      契約內容變更申請書之「（原）要保人簽章」欄位及「被
      保險人簽章」欄位上，偽簽「乙○○」之簽名，而偽造私
      文書，並持以向國泰保險公司申請補發B 保單及變更住（
      居）所地址為：高雄市○○區○○街6 號19樓之1 而行使
      之，足生損害於國泰保險公司對客戶管理及乙○○對保單
      管理之正確性。
（四）丙○○明知其未獲乙○○之授權，於取得補發之B 保單後
      ，仍基於偽造私文書、行使偽造私文書及意圖為自己不法
      所有之詐欺犯意，於96年5 月9 日，在不詳地點於國泰保
      險公司之「保單借款借據」之「借款人（要保人）」欄位
      及「被保險人簽名」欄位上，偽簽「乙○○」之簽名，而
      偽造私文書，並於同日持上開偽造之私文書及補發之B 保
      單，向國泰保險公司借款49萬6,000 元而行使之，致國泰
      保險公司承辦人員誤認該保單借款借據上之乙○○簽名為
      真正，而陷於錯誤審核通過，並於翌日（即10日）匯款49
      萬6,000 元至乙○○所有之甲帳戶內，足生損害於國泰保
      險公司對客戶管理及乙○○對保單管理之正確性。嗣丙○○即利用乙○○給予之甲帳戶存摺及印章，陸續將該筆款
      項提領殆盡。
（五）丙○○明知其未獲乙○○之授權，仍基於偽造文書、行使
      偽造私文書之犯意，於96年11月12日，在不詳地點，於國
      泰保險公司A 保單及B 保單之保險契約內容變更申請書之
      「（原）要保人簽章」欄位及「被保險人簽章」欄位上，
      偽簽「乙○○」之簽名，而偽造私文書，並持以向國泰保
      險公司申請將上開保單變更為「密戶」而行使之，足生損
      害於國泰保險公司對客戶管理及乙○○對保單管理之正確
      性。
（六）丙○○明知其未獲乙○○及丁○○之授權，仍基於偽造及
      行使偽造私文書之犯意，於96年11月15日，在不詳地點，
      於國泰保險公司保單號碼0000000000號保單（下稱C 保單
      ）之保險契約內容變更申請書之「（原）要保人簽章」欄
      位及「被保險人簽章」欄位上，分別偽簽「乙○○」及「
      丁○○」之簽名，而偽造私文書，並持以向國泰保險公司
      申請補發C 保單、變更為「密戶」及變更住（居）所地址
      為：高雄縣三民區○○街6 號19樓之1 而行使之，足生損
      害於國泰保險公司對客戶管理及乙○○對保單管理之正確
      性。
（七）丙○○明知其未獲乙○○之授權，於取得補發之C 保單後
      ，仍基於偽造私文書、行使偽造私文書及意圖為自己不法
      所有之詐欺犯意，於96年11月29日（起訴書誤載為30日）
      ，在不詳地點於國泰保險公司之「保單借款借據」之「借
      款人（要保人）」欄位及「被保險人簽名」欄位上，分別
      偽簽「乙○○」及「丁○○」之簽名，而偽造私文書，並
      於同日持上開偽造之私文書及補發之C 保單，向國泰保險
      公司借款45萬5,000 元而行使之，致國泰保險公司承辦人
      員誤認該保單借款借據上之乙○○簽名為真正，而陷於錯
      誤審核通過，並於翌日（即11月30日）匯款45萬5,000 元
      至乙○○所有之甲帳戶內，足生損害國泰保險公司對客戶
      管理及乙○○對保單管理之正確性。惟因丙○○提供之甲
      帳戶帳號書寫有誤未能順利匯款，而未取得上開之金額。
二、案經乙○○訴由臺灣高雄地方法院檢察署檢察官偵查起訴。
    理  由
一、按被告以外之人於審判外之陳述，雖不符刑事訴訟法第159
    條之1 至第159 條之4 之規定，而經當事人於審判程序同意
    作為證據，法院審酌該言詞陳述或書面陳述作成時之情況，
    認為適當者，亦得為證據，刑事訴訟法第159 條之5 第1 項
    定有明文。本件檢察官、被告於本院審判程序時，就本判決
    所引用審判外之言詞或書面陳述，均明示同意有證據能力，
    本院審酌該具有傳聞證據性質之證據，其取得過程並無瑕疵
    ，與待證事實具有關聯性，證明力非明顯過低，以之作為證
    據係屬適當，認俱得為證據。
二、訊據被告固坦承持上開A 、B 、C 保單之保險契約內容變更
    申請書向國泰保險公司申請補發保單、變更為密戶，並以該
    保單分別向國泰保險公司質借40萬、6 萬9,000 元、49萬6,
    000 元及45萬5,000 元（該筆未順利匯入甲帳戶內），惟矢
    口否認有偽造文書、行使偽造文書及詐欺之犯行，並辯稱：
    A 、B 、C 保單之保險契約內容變更申請書，及保單借款借
    據上之「乙○○」、「丁○○」（僅C 保單部分）之簽名，
    均係「乙○○」在其公司所簽。因當時伊與乙○○有金錢借
    貸上之關係，而上開保單係乙○○的婆婆在保管，如以保單
    正本質借，則保單上之「批註欄」上會有記錄，乙○○的婆
    婆即會知悉，故乙○○乃申請補發上開保單並向國泰保險公
    司質借，而將質借之款項借貸予伊，以賺取利息，伊未偽造
    「乙○○」及「丁○○」之簽名並行使，亦未持偽造之保單
    借款借據向國泰保險公司借款云云。
三、經查：
（一）上開A 、B 、C 保單，分別於95年5 月29日、96年4 月26
      日及96年11月15日，向國泰保險公司申請補發保單、變更
      住（居）所為高雄市○○區○○街6 號19樓之1 及變更為
      密戶（僅C 保單），該保險契約內容變更申請書上之「（
      原）要保人簽章」欄位及「被保險人簽章」欄位上，有「
      乙○○」、「丁○○」（僅C 保單之被保險人簽章一欄）
      之簽名。另A 保單於95年6 月15日、96年3 月20日、B 保
      單於96年5 月9 日、C 保單於96年11月29日迭次向國泰保
      險公司申請質借，而上開保單借款借據上之「借款人（要
      保人）」欄位及「被保險人簽名」欄位，除C 保單之被保
      險人一欄為「丁○○」字樣之簽名外，餘均為「乙○○」
      字樣之簽名。而國泰保險公司依據該借款借據，分別核貸
      40萬元、6 萬9,000 元、49萬6,000 元及45萬5,000 元，
      其中除45萬5,000 元因帳號填載錯誤，未能順利匯款外，
      其餘金額均匯至乙○○所申設之甲帳戶內（上開6 萬9,00
      0 元部分，經扣除40萬元95年10月1 日至96年3 月19日之
      利息後，僅撥貸6 萬2,868 元）。另A 、B 保單於96年11
      月12日，向國泰保險公司申請變更為「密戶」，其保險契
      約內容變更申請書上之「（原）要保人簽章」欄位及「被
      保險人簽章」欄位上，亦均有「乙○○」字樣之簽名等情
      ，有前揭A 、B 、C 保單之保險契約內容變更申請書、保
      單借款借據影本及彰化商業銀行鳳山分行98年7 月24日彰
      鳳字第0981813 號函覆之甲帳戶之歷史交易紀錄各1 份在
      卷可稽〔臺灣高雄地方法院檢察署97年度他字第9501號卷
      （下稱偵一卷）第55頁至第61頁、第10頁、第40頁，臺灣
      高雄地方法院檢察署98年度偵字第25990 號卷（下稱偵二
      卷）第10頁、第11頁、第47頁至第53頁〕，此部分之事實
      ，應堪予認定。
（二）因保險契約內容變更申請書及保單借款借據，依國泰保險
      公司之規定，係由保險人員將該申請書、借據交由保戶簽
      名，經保險人員核對確認後，再交予國泰保險公司，國泰
      保險公司之承辦人員，確認其上有要保人之簽名後，即准
      予變更保單及核貸，而本件即由被告持保戶（即告訴人乙○○）簽名之申請書、借款借據向國泰保險公司申請等情
      ，業據證人即國泰保險公司鳳山服務中心科長甲○○到庭
      證述綦詳（本院卷第43頁至第45頁），此與證人即國泰保
      險公司鳳山服務中心處長陳虹卿於偵訊時證稱：上開申請
      書及保單借款借據均須由要保人親自簽名，而該公司之保
      單質借流程分為2 個程序，其一為保戶本人帶保單正本、
      雙證件到各地服務處去辦理，另一則由業務員代辦，業務
      員帶保單借款借據親自給保戶簽名並核對證件後，再持保
      單正本、借據拿回公司辦理，本件屬於上開第2 種由業務
      員代辦之情形等語相符（偵一卷第40頁、偵二卷第5 頁）
      。因被告為國泰保險公司之業務員，且上開之申請書及保
      單均為被告向國泰保險公司送件等情，業經證人甲○○證
      述明確（本院卷第43頁至第45頁），復有該申請書及保單
      上服務人員簽名欄中「陳譓媗」（即被告更名前之姓名）
      之簽名可佐，亦為被告所不爭，故依上開證述內容可知，
      A 、B 、C 保單申請補發保單、變更住（居）所地址、變
      更為密戶之申請書及保單借款借據等，均應由被告負責稽
      核其上之要保人、被保險人是否為本人所親簽並核對其證
      件資料，經確認無訛後再送回國泰保險公司。是上開申請
      書及借據，其上之簽名是否為告訴人乙○○所親簽乙節，
      被告理應知之最詳，惟被告於97年12月11日偵查庭中供稱
      上開申請書及借據，其上之簽名，因乙○○很忙，要上班
      ，所以均為伊幫忙簽名（偵一卷第13頁）；嗣於98年7 月
      15日偵訊及本院準備程序中，卻又陳稱「乙○○」並非伊
      所簽，係乙○○在他公司所簽等語（偵一卷第41頁、本院
      卷第23頁背面、第24頁）。被告對自己所親自承辦之案件
      ，竟前後供陳不一，飾詞推諉之情，已屬至明。況告訴人
      乙○○亦否認上開申請書及借據其上「乙○○」字樣為其
      所  親簽，更未授權予被告等語（偵一卷第29頁，偵二卷
      第4 頁、第5 頁、本院卷第46頁背面、第47頁），且比對
      該申請書、借據與告訴人於本院審理時具結之證人結文，
      其「乙○○」簽名之運筆態樣、筆劃按捺等，均有明顯之
      差異，益徵被告辯稱「乙○○」、「丁○○」之簽名，均
      為告訴人所親簽之詞，悉屬無據。
（三）又告訴人雖有借貸45萬元予被告之事實，惟與上開保單借
      貸無關，並未授權予被告辦理借款，上開保單均由告訴人
      本人所保留，並未交予其婆婆乙節，業據證人即告訴人乙○○於本院審理時證述明確（本院卷第48頁及其背面）。
      因國泰保險公司以保單質借，僅須要保人提出保單正本及
      於保單借款借據上填寫資料及簽名即可，亦據上開證人陳
      虹卿結證在卷（偵一卷第40頁）。而告訴人為上開保單之
      要保人，亦持有保單之正本，果欲以保單借款，則直接以
      其所保留之保單正本質借，實無須先向國泰保險公司申請
      補發保單，再以補發之保單申請借款之必要。再者，上開
      申請書上變更住（居）所之地址（高雄市○○區○○街6
      號19樓之1 ），被告供稱係其小叔「蔡森堅」當時之住處
      ，且A 保單6 萬9,000 元部分之借款借據，其上要保人之
      聯絡電話號碼0000000 號，亦為被告本人住家電話等情，
      復經被告於本院準備程序中供陳無訛（偵一卷第41頁及其
      背面、本院卷第17頁），另證人乙○○亦於本院審理時證
      述上開地址，不知道為何人之住處，該電話亦非為其所使
      用等語甚明（本院卷第48頁）。故該申請書及保單，如為
      告訴人親自簽名申請補發並借款，為防免他人擅自挪用而
      徒增風險，則寄送之地址及聯絡之電話，告訴人理應填載
      自家地址及電話，始符常情。然卻填寫告訴人所不知悉而
      為被告親戚之住家地址，及被告住家電話號碼，則被告欲
      籍此而避免告訴人知悉偽造其簽名並申請補發及借款之情
      ，即足甚明。是被告辯稱因與告訴人間有借貸關係，告訴
      人申請補發保單及質借，係為借款予伊云云，應屬無憑，
      難堪採信。
（四）綜上所述，本件被告未獲告訴人授權而填寫前揭之申請書
      ，並偽造告訴人乙○○、丁○○之簽名，藉此先取得國泰
      保險公司所補發之保單正本後，再持該保單正本並偽簽告
      訴人乙○○、丁○○之簽名於保單借款借據上，而使國泰
      保險公司陷於錯誤核撥借貸之金額至甲帳戶，再提領花用
      之事實，均應堪予認定，是本件被告偽造私文書、行使偽
      造私文書及詐欺之犯行，事證明確，應依法論科。
四、按行為後法律有變更者，適用行為時之法律。但行為後之法
    律有利於行為人者，適用最有利於行為人之法律，刑法第2
    條第1 項定有明文。又有關新舊法之比較，應就罪刑有關之
    共犯、未遂犯、想像競合犯、牽連犯、連續犯、結合犯以及
    累犯加重、自首減輕暨其他法定加減原因與加減例等一切情
    形，綜其全部罪刑之結果而為比較（最高法院95年第8 次刑
    事庭會議決議參照）。次按刑法第2 條第1 項之規定，係規
    範行為後「法律變更」所生新舊法比較適用之準據法。故如
    新舊法處罰之輕重相同，即無比較適用之問題，非此條所指
    之法律有變更，即無本條之適用，應依一般法律適用原則，
    適用裁判時法，其為純文字修正者，更應同此（最高法院95
    年第21次刑事庭會議決議參照）。因本件被告所為犯罪事實
    一（一）之犯行後，刑法相關規定已有變更，並於95年7 月
    1 日施行。玆依刑法第2 條之規定及上開決議意旨，就該次
    之犯行之相關規定比較及適用如下：
（一）刑法第33條第5 款關於罰金之規定，已由原規定「1 元（
      銀元）以上」變更為「新臺幣1,000 元以上，以百元計算
      之。」，比較修正前後關於最低罰金刑處罰之標準，以舊
      法較有利於被告。修正前刑法第68條規定：罰金加重者，
      僅加重其最高度。修正後同法第67條則規定：罰金加重者
      ，其最高度及最低度同加重之，經比較新舊法結果，以修
      正前刑法第68條之規定對於被告較屬有利。
（二）修正前刑法第55條、第56條關於牽連犯、連續犯之規定，
      於刑法修正時予以刪除，是於新法修正施行後，被告之數
      犯罪行為，即須分論併罰。此刪除雖非犯罪構成要件之變
      更，但顯已影響行為人刑罰之法律效果，自屬法律有變更
      ，經比較修正前、後之規定，舊法對行為人較為有利，本
      件仍應適用較有利於被告之行為時法律即舊法論以牽連犯
      、連續犯。
（三）修正前刑法第51條第5 款規定：「宣告多數有期徒刑者，
      於各刑中之最長期以上，各刑合併之刑期以下，定其刑期
      。但不得逾20年。」；修正後刑法第51條第5 款則規定：
      「宣告多數有期徒刑者，於各刑中之最長期以上，各刑合
      併之刑期以下，定其刑期。但不得逾30年。」，經比較結
      果，以舊法對被告有利。是被告犯罪事實一（一）之行為
      ，與其他行為合併定應執行有期徒刑時，應適用舊法。
（四）綜上，經比較新舊法結果，被告所為犯罪事實一（一）之
      犯行，應整體適用修正前之規定。另被告事實一（一）部
      分，與其餘犯罪事實之行為，因涉及合併定應執行刑，而
      有新舊法比較之問題，依前所述，亦應適用修正前之規定
      ，對被告較為有利。
五、核被告所為，係犯刑法第216 條、第210 條之行使偽造私文
    書罪（保險契約內容變更申請書、保單借款借據）、同法第
    339 條第1 項之詐欺取財罪（40萬、6 萬9,000 元、49萬6,
    000 元之保單質借部分）、同法第339 條第3 項、第1 項詐
    欺取財未遂罪（45萬5,000 元之保單質借部分）。其數次偽
    造署押為偽造私文書行為之一部，偽造私文書之低度行為，
    應為行使之高度行為所吸收，均不另論罪。被告犯罪事實一
    （一）之行為，先後2 次偽造告訴人簽名之偽造私文書及行
    使偽造私文書之犯行，時間緊接，所犯罪名構成要件相同，
    顯係基於概括之犯意為之，應依修正前刑法第56條連續犯之
    規定，論以行使偽造私文書處斷，並加重其刑。又被告所為
    犯罪事實一（一）行使偽造私文書與詐欺取財2 罪間，有方
    法、目的之牽連犯關係，應依修正前刑法第55條後段之規定
    從一重之行使偽造私文書罪處斷。另牽連犯廢除後，目前實
    務上以牽連犯予以處理之案例，在適用上，則得視其具體情
    形，分別論以想像競合犯或數罪併罰，予以處斷，刑法第55
    條修法理由可資參照。因被告所為犯罪事實一（二）、（四
    ）、（七），其時間均在刑法第55條牽連犯修正之後，而被
    告行使偽造告訴人簽名之借款借據，使國泰保險公司之承辦
    人員誤認為告訴人親自之簽名，並予核撥貸款之事實，被告
    應以一個意思決定，實施一個行為，而發生侵害告訴人及國
    泰保險公司法益之結果，是依上開修法理由，前揭行為於修
    法後自應論以想像競合犯，較為適法，故被告所為犯罪事實
    一（二）、（四）、（七）之犯行，應依修正後刑法第55條
    規定，以想像競合犯論以行使偽造私文書罪處斷。又被告上
    開行使偽造私文書罪間（犯罪事實一（一）為連續行使偽造
    私文書罪），犯意各別，行為互殊，應予分論併罰。爰審酌
    被告在國泰保險公司工作多年，竟利用告訴人乙○○對其之
    信任及工作上之機會，多次偽造告訴人之簽名而向國泰保險
    公司詐取金額高達96萬5,000 元（尚有45萬5,000 元詐欺未
    遂），足生損害於國泰保險公司對於客戶管理及告訴人乙○○對保單管理之正確性，且一再推諉犯行，亦未與國泰保險
    公司達成和解，顯見毫無悔意，所為實無可取，並審酌其犯
    罪之手段、目的、動機、教育程度、生活情狀等一切情狀，
    分別量處如主文所示之刑，並定其應執行之刑。至公訴人求
    處被告應執行有期徒刑5 年6 月等語，本院因審酌上情，並
    衡以被告尚有減刑條例之適用，故應以主文所宣告之刑為當
    ，附此敘明。另數罪併罰之一罪，雖得易科罰金，若因與不
    得易科罰金之他罪合併處罰結果，而不得易科罰金時，原可
    易科部分所處之刑，毋庸為易科罰金折算標準之記載，司法
    院釋字第144 號解釋文可資參酌。是被告所犯事實一（一）
    、（二）所示宣告刑，雖經減刑後，依中華民國九十六年罪
    犯減刑條例第9 規定，本應諭知易科罰金之折算標準，另所
    犯事實一（三）、（五）、（六）、（七）亦為應諭知易科
    罰金之折算標準，惟因其等與被告所犯事實一（四）所示之
    不得易科罰金之宣告刑（有期徒刑10月）合併定應執行刑之
    結果，依上開司法院釋字，前揭原得易科罰金之部分，自無
    須為易科罰金折算標準之諭知。又本件被告所為事實一（一
    ）、（二）之犯罪時間均在96年4 月24日以前，合於中華民
    國九十六年罪犯減刑條例第2 條第1 項第3 款規定，亦無不
    得減刑之事由，被告上開犯行，均爰依中華民國九十六年罪
    犯減刑條例第2 條第1 項第3 款、第7 條之規定，減其宣告
    刑2 分之1 。
六、另按行為人用以詐欺取財之偽造書類，既已交付於被害人收
    受，則該物非屬行為人所有，除偽造書類上偽造之印文、署
    押，應依刑法第219 條予以沒收外，依同法第38條第3 項之
    規定，即不得再對各該書類諭知沒收（最高法院著有43年台
    上字第747 號判例要旨參照）。查被告於附表所示時間，所
    偽造之各該申請書、借款借據等，因均已交付予國泰保險公
    司承辦人員而行使，非屬被告所有之物，揆諸上開說明，自
    均不得宣告沒收如附表所示偽造之文書。惟其上如附表編號
    1 至8 所示偽造「乙○○」署名共16枚、偽造「丁○○」署
    名共2 枚，仍應依刑法第219 條之規定宣告沒收。
據上論斷，應依刑事訴訟法第299 條第1 項前段，刑法第2 條第
1 項前段，修正前刑法第55條後段、第56條、第51條第5 款，修
正後刑法第55條、第216 條、第210 條、第219 條、第339 條第
1 項、第3 項，刑法施行法第1 條之1 ，中華民國九十六年罪犯
減刑條例第2 條第1 項第3 款、第7 條、第10條第1 項，判決如
主文。
本案經檢察官黃子宜到庭執行職務。
中     華     民     國    99   年    5    月    4    日
                   刑事第十二庭  審判長法  官  黃建榮
                                       法  官  王品惠
                                       法  官  林勳煜
以上正本證明與原本無異。
如不服本判決，應於收受送達後10日內向本院提出上訴書狀，並
應敘述具體理由，如未敘述上訴理由者，應於上訴期間屆滿後20
日內補提理由書狀於本院 (須按他造當事人之人數附繕本)「 切
勿逕送上級法院」
中    華    民    國    99    年     5     月    4    日
                                       書記官  莊正彬
附錄本判決論罪科刑法條全文
中華民國刑法第210條
（偽造變造私文書罪）
偽造、變造私文書，足以生損害於公眾或他人者，處5 年以下有
期徒刑。
中華民國刑法第216條
（行使偽造變造或登載不實之文書罪）
行使第210 條至第215 條之文書者，依偽造、變造文書或登載不
實事項或使登載不實事項之規定處斷。
中華民國刑法第219條
（沒收之特例）
偽造之印章、印文或署押，不問屬於犯人與否，沒收之。
中華民國刑法第339條
（普通詐欺罪）
意圖為自己或第三人不法之所有，以詐術使人將本人或第三人之
物交付者，處5 年以下有期徒刑、拘役或科或併科1 千元以下罰
金。
以前項方法得財產上不法之利益或使第三人得之者，亦同。
前二項之未遂犯罰之。
【附表】
┌──┬────────┬──────────────┬───┐
│編號│    文書名稱    │       欄位及偽造之署押     │ 備註 │
├──┼────────┼──────────────┼───┤
│ 一 │國泰保險公司保險│1.（原）要保人簽章（主被保險│偵一卷│
│    │契約內容變更申請│  人）：偽造「乙○○」署名1 │第55頁│
│    │書（保單號碼7916│  枚。                      │。    │
│    │948756號）      │2.被保險人簽章（次被保險人）│      │
│    │                │  ：偽造「乙○○」署名1 枚。│      │
├──┼────────┼──────────────┼───┤
│ 二 │國泰保險公司保單│1.借款人（要保人）：        │偵一卷│
│    │借款借據（保單號│  偽造「乙○○」署名1 枚。  │第59頁│
│    │碼0000000000號）│2.被保險人簽名：            │頁    │
│    │                │  偽造「乙○○」署名1枚。   │      │
├──┼────────┼──────────────┼───┤
│ 三 │國泰保險公司保單│1.借款人（要保人）：        │偵一卷│
│    │借款借據（保單號│  偽造「乙○○」署名1 枚。  │第60頁│
│    │碼0000000000號) │2.被保險人簽名：            │      │
│    │                │  偽造「乙○○」署名1 枚。  │      │
├──┼────────┼──────────────┼───┤
│ 四 │國泰保險公司保險│1.（原）要保人簽章（主被保險│偵一卷│
│    │契約內容變更申請│  人）：偽造「乙○○」署名1 │第56頁│
│    │書（保單編號7916│  枚。                      │      │
│    │0000000 號）    │2.被保險人簽章（次被保險人）│      │
│    │                │ ：偽造「乙○○」署名1 枚。 │      │
├──┼────────┼──────────────┼───┤
│ 五 │國泰保險公司保單│1.借款人（要保人）：        │偵一卷│
│    │借款借據（保單號│  偽造「乙○○」署名1 枚。  │第61頁│
│    │碼0000000000號）│2.被保險人簽名：            │      │
│    │                │  偽造「乙○○」署名1 枚。  │      │
├──┼────────┼──────────────┼───┤
│六  │國泰保險公司保險│1.（原）要保人簽章（主被保險│偵一卷│
│    │契約內容變更申請│   人）：偽造「乙○○」署名 │第57頁│
│    │書（2 份，保單號│  各1枚（共計2枚）。        │、第58│
│    │碼分別為：791948│2.被保險人簽章（次被保險人）│頁    │
│    │756 號、00000000│  ：偽造「乙○○」署名各1 枚│      │
│    │0 號）          │  （共計2枚）。             │      │
│    │                │                            │      │
├──┼────────┼──────────────┼───┤
│ 七 │國泰保險公司保險│1.（原）要保人簽章（主被保險│偵一卷│
│    │契約內容變更申請│  人）：偽造「乙○○」署名1 │第9頁 │
│    │書（保單號碼：  │  枚。                      │      │
│    │0000000000 號） │2.被保險人簽章（次被保險人）│      │
│    │                │  ：偽造「丁○○」署名1 枚。│      │
├──┼────────┼──────────────┼───┤
│ 八 │國泰保險公司保單│1.借款人（要保人）：        │偵一卷│
│    │借款借據（保單號│  偽造「乙○○」署名1 枚。  │第10頁│
│    │碼0000000000號）│2.被保險人簽名：            │      │
│    │                │  偽造「丁○○」署名1 枚。  │      │
│    │                │                            │      │
└──┴────────┴──────────────┴───┘

司法院資訊處製作；財團法人民間司法改革基金會備份。
